【裁判字號】    99,交聲,1236
【裁判日期】    991224
【裁判案由】    聲明異議
【裁判全文】
臺灣臺南地方法院交通事件裁定        99年度交聲字第1236號
移送機關    交通部公路總局嘉義區監理所麻豆監理站
異議人即
受處分人    呂芬娥
上列異議人即受處分人因違反道路交通管理處罰條例案件，對於
交通部公路總局嘉義區監理所麻豆監理站民國99年10月6 日所為
之裁決處分（處分案號：麻監裁罰字第裁75-MM0000000號）聲明
異議，本院裁定如下：
    主  文
異議駁回。
    理  由
一、原處分意旨略以：異議人即受處分人呂芬娥（下稱異議人）
    其所有車牌號碼5316-WR 號自用一般小客車，於民國99年8
    月21日11時4 分許，經人駕駛行經燈光號管制之臺南縣台19
    甲線麻豆鎮○○○路之交岔路口闖紅燈，經臺南縣警察局交
    通警察隊員警由該路口所設置之自動照相儀器拍照後逕行製
    單舉發，嗣經移送機關即交通部公路總局嘉義區監理所麻豆
    監理站以其違規事證明確，依道路交通管理處罰條例第53條
    第1 項、第63條第1 項第3 款及違反道路交通管理事件統一
    裁罰基準表相關內容之規定，裁處異議人罰鍰新臺幣（下同
    ）2,700 元，並記違規點數3 點等處分。
二、本件聲明異議意旨略以：異議人因「紅綠黃燈」已轉換到「
    黃燈」時，本車剛好行駛在白線上，隨即燈號變換至「紅燈
    」時，車子便行駛過去，並非所謂「闖紅燈」。如果踩煞車
    可能車子會打滑及遭後車追撞，所以才想到快速通過，因而
    為此聲明異議等語。
三、按汽車駕駛人，行經有燈光號誌管制之交岔路口闖紅燈者，
    處1,800 元以上5,400 元以下罰鍰，並記違規點數3 點，道
    路交通管理處罰條例第53條第1 項、第63條第1 項第3 款分
    別定有明文。
四、經查：
(一)異議人其所有車牌號碼5316-WR 號自用一般小客車，於99年
    8 月21日11時4 分許，經人駕駛有行經燈光號誌管制之臺南
    縣台19甲線麻豆鎮○○○路之交岔路口處闖紅燈之違規行為
    ，遭臺南縣警察局交通警察隊警員由該路口所設置之自動照
    相儀器拍照後逕行製單舉發等情，有臺南縣警察局99年9 月
    10日南縣警交字第MM0000000 號舉發違反道路交通管理事件
    通知單及違規採證照片2 幀附卷可稽，是異議人上開違規行
    為，應可認定。
(二)其次，觀諸卷附違規採證照片2 幀所示，第一張照片紅燈已
    亮起，顯示之數據為「R010」，表示其在燈號轉換為紅燈已
    過一秒之時，異議人其所有之汽車車身前輪已越過停止線、
    後輪則恰位於停止線上；再由第二張照片以觀，此時顯示之
    數據為「R020」、「V=51」，則表示於紅燈亮起後二秒時，
    該違規車輛猶以時速五十一公里繼續往前行駛，其汽車車身
    前、後輪均已越過停止線進入交岔路口中央處等情明確，足
    見異議人之車輛於紅燈亮起一秒時，並未停止於停止線前，
    且於紅燈啟亮後二秒時，猶繼續以時速五十一公里之速度向
    前行駛穿越路口，並無停止之意思，其確有礙其他方向之人
    、車通行至明。從而，異議人其所有上開自小客車確有闖越
    紅燈之違規行為無訛。
(三)至於異議人固以前詞置辯，然按「違反行政法上義務之行為
    非出於故意或過失者，不予處罰」，行政罰法第7 條定有明
    文。另按「人民違反法律上之義務而應受行政罰之行為，法
    律無特別規定時，雖不以出於故意為必要，仍須以過失為其
    責任條件。但應受行政罰之行為，僅須違反禁止規定或作為
    義務，而不以發生損害或危險為其要件者，推定為有過失，
    於行為人不能舉證證明自己無過失時，即應受處罰。」司法
    院大法官會議釋字第275 號解釋著有明文可參。足見，人民
    違反行政法上之義務者，其處罰並不以行為人主觀上有違規
    之故意為限，即便因為自己之疏忽，而導致違規，自仍應受
    罰，甚且於違反禁止規定或作為義務，而不以發生損害或危
    險為其要件之應受處罰行為，尚採推定過失責任，亦即只要
    行為人無法舉證證明自己無過失，即應受處罰。查本件異議
    人於行車時，應注意自己之行車速度及路口號誌運轉情形，
    其於上揭時地，未注意車速並提早踩煞車為停車之準備，而
    於行車管制號誌轉換成紅燈後，仍駕駛上開自小客車穿越路
    口之闖紅燈違規事實，縱非故意為之，亦顯有疏失甚明，揆
    諸前揭說明，縱異議人上開辯稱屬實，亦無從執此作為免罰
    之理由。
五、綜上所述，異議人其所有車牌號碼5316-WR 號自用一般小客
    車，確有於上開時、地，經人駕駛行經有燈光號誌管制之交
    岔路口闖紅燈之違規行為，足堪認定。則移送機關依道路交
    通管理處罰條例第53條第1 項、第63條第1 項第3 款及違反
    道路交通管理事件統一裁罰基準表之相關內容，裁處異議人
    罰鍰2,700 元，並記違規點數3點，核無違誤。本件異議無
    理由，應予駁回。
六、據上論斷，應依道路交通管理處罰條例第87條第2 項，道路
    交通案件處理辦法第19條，裁定如主文。
中    華    民    國    99    年    12    月    24    日
                  交通法庭      法  官  鄭燕璘
以上正本證明與原本無異。
如不服本裁定應於送達後5日內向本院提出抗告狀（應附繕本）
。
                                書記官  蔡明峰
中    華    民    國    99    年    12    月    24    日

司法院資訊處製作；財團法人民間司法改革基金會備份。
